【裁判字號】    97,審易,651
【裁判日期】    980122
【裁判案由】    詐欺
【裁判全文】
臺灣士林地方法院刑事判決             97年度審易字第651號
公  訴  人  臺灣士林地方法院檢察署檢察官
被      告  甲○○
上列被告因詐欺案件，經檢察官提起公訴（九十七年度偵緝字第
一一一五號），被告為有罪之陳述，本院合議庭裁定改行簡式審
判程序，並判決如下：
    主  文
甲○○幫助犯詐欺取財罪，處有期徒刑伍月，如易科罰金以新臺
幣壹仟元折算壹日。
    事  實
一、甲○○因缺錢使用，明知申請帳戶使用係輕而易舉之事，一
    般人無故取得他人金融帳戶使用之行徑常與財產犯罪密切相
    關，且得預見將自己帳戶提供予不認識之他人使用，可能幫
    助掩飾或隱匿他人因犯罪所得財物，致使被害人及警方追查
    無門，竟不違背其本意，仍基於幫助詐欺犯意，於民國九十
    六年四月間，在臺北市北投捷運站前，將其申辦中華郵政股
    份有限公司北投致遠郵局（下稱致遠郵局）第000000000000
    00號帳戶之存摺、提款卡、密碼，以新臺幣（下同）三千元
    之代價，出售予不詳姓名年籍之成年詐欺集團成員使用。嗣
    該名詐欺集團成員所屬詐欺集團即基於意圖為自己不法所有
    之犯意，於九十六年四月三十日十三時許，撥打電話給在高
    雄縣路竹鄉○○村○○路一七六號之乙○○，佯稱其係地檢
    署檢察官告知其郵局帳號資料外洩而遭人作為人頭帳戶，須
    將帳戶內資金匯入安全帳戶保管云云，致乙○○不疑有他，
    於九十六年五月三日十時許，前往高雄縣路竹鄉臺灣土地銀
    行依其指示操作，而匯款五十萬元至甲○○前揭提供予詐欺
    集團使用之致遠郵局（起訴書誤載為陽信銀行）帳戶內，該
    詐欺集團成員得逞後，隨即將款項提領一空，致員警無法追
    查詐得款項之流向。嗣因乙○○發現受騙，報警循線查獲，
    始悉上情。
二、案經臺東縣警察局臺東分局報請臺灣臺東地方法院檢察署呈
    請臺灣高等法院檢察署檢察長令轉臺灣士林地方法院檢察署
    檢察官偵查起訴。
    理  由
一、前揭犯罪事實，業據被告甲○○於本院準備程序及審理時供
    認不諱，核與被害人乙○○於警詢時指述情節相符，復有臺
    灣土地銀行入戶電匯申請書影本、中華郵政股份有限公司臺
    北郵局函文、開戶資料、帳戶交易明細表各一份在卷可資佐
    證，足徵被告自白與事實相符。本件事證明確，被告犯行堪
    以認定。
二、查金融存摺事關個人財產權益之保障，其專有性甚高，一般
    人均有妥為保管及防止他人任意使用之認識，且該等專有物
    品如落入不明人士手中，極易被利用為與財產有關之犯罪工
    具，此為吾人依一般生活認知所易於體察之常識。查被告已
    為成年之人，應可明確知悉存摺、提款卡及密碼等有關個人
    財產、身分之物品，倘淪落於不明人士手中，極易被利用為
    與財產有關之犯罪工具，而在能預見提供自己存摺、提款卡
    及密碼予不認識之人，可能遭人將之作為從事詐欺取財等犯
    罪行為工具之下，卻又將上開帳戶之存摺、提款卡及密碼，
    出售予詐騙集團成員使用，顯然對於該帳戶將作為不法使用
    有所認知，雖卷內事證並無積極證據證明被告知悉該收購帳
    戶之詐欺集團成員及所屬詐欺集團將如何犯罪，而無法推定
    被告與該詐欺集團成員有共同實施詐欺犯行之犯意聯絡，惟
    被告既對金融帳戶出售他人使用，可能遭持以從事詐欺財產
    犯罪有所認知，其有幫助他人犯詐欺取財罪之不確定犯罪故
    意甚明。
三、按刑法上之幫助犯，係對於犯罪與正犯有共同之認識，而以
    幫助之意思，對於正犯資以助力，而未參與實施犯罪之行為
    者而言。被告基於幫助之犯意，將其所有存摺等物出售予他
    人詐欺取財，為幫助犯。核被告所為，係犯刑法第三十條第
    一項、第三百三十九條第一項之幫助詐欺取財罪。被告幫助
    他人犯罪，應依刑法第三十條第二項之規定，按正犯之刑減
    輕其刑。爰審酌被告犯罪動機及犯罪所生危害，與被告提供
    帳戶供他人詐財使用，使犯罪偵查困難，被害人追償無門，
    犯罪後供認犯行之態度等一切情狀，量處如主文所示之刑，
    並斟酌其生活狀況，諭知易科罰金之折算標準。
四、被告所有之致遠郵局帳戶（帳號：00000000000000號）之存
    摺、提款卡及密碼等物，雖係其所有供犯罪所用之物，但未
    經扣案，且迄今仍未取回，因非屬義務沒收之物，故不予宣
    告沒收。又其出售上開存摺等物所得三千元，雖係被告犯罪
    所得之物，但已花用殆盡，已據其於審理中供明在卷，亦不
    為沒收之諭知。
據上論斷，應依刑事訴訟法第二百九十九條第一項前段、第二百
七十三條之一第一項，刑法第三百三十九條第一項、第三十條、
第四十一條第一項前段，刑法施行法第一條之一，判決如主文。
本案經檢察官蔡元仕到庭執行職務。
中    華    民    國    98    年    1     月    22    日
                  刑事第一庭法  官  周明鴻
以上正本證明與原本無異。
如不服本判決應於收受判決後10日內向本院提出上訴書狀，並應
敘述具體理由；其未敘述上訴理由者，應於上訴期間屆滿後20日
內向本院補提理由書（均須按他造當事人之人數附繕本）「切勿
逕送上級法院」。
                            書記官  丁梅芬
中    華    民    國    98    年    1     月    22    日
附錄論罪科刑法條：
刑法第三百三十九條第一項
意圖為自己或第三人不法之所有，以詐術使人將本人或第三人之
物交付者，處5 年以下有期徒刑、拘役或科或併科1 千元以下罰
金。


司法院資訊處製作；財團法人民間司法改革基金會備份。
